臺灣臺南地方法院臺南簡易庭民事判決
111年度南簡字第753號
原      告  邱晨欣  
訴訟代理人  簡涵茹律師
被      告  鄭馥宜  


上列被告因傷害案件，原告提起刑事附帶民事訴訟請求侵權行為
損害賠償，經本院刑事庭裁定移送前來（111年度交簡附民字第6
6號），本院於民國111年8月25日言詞辯論終結，判決如下：
    主  文
一、被告應給付原告新臺幣20萬2,208元，及自民國111年3月29
    日起至清償日止，按週年利率5％計算之利息。
二、原告其餘之訴駁回。
三、訴訟費用新臺幣1,000元由被告負擔新臺幣700元，餘由原告
    負擔。
四、本判決原告勝訴部分得假執行。但被告如以新臺幣20萬2,20
    8元為原告預供擔保後，得免為假執行。
五、原告其餘假執行之聲請駁回。
　　事實及理由
一、本件被告未於最後言詞辯論期日到場，核無民事訴訟法第38
    6 條所列各款情形，應依原告之聲請，由其一造辯論而為判
    決。
二、原告主張：
　㈠被告於民國109年12月18日21時35分許，駕駛車牌號碼0000-0
    0號自用小客貨車，沿臺南市南區夏林路由北往南行駛至與
    五妃街交岔口時，因疏未讓直行車先行即貿然左轉，適原告
    騎乘車牌號碼000-0000號普通重型機車，沿夏林路由南往北
    直行至上開交岔口，二車因而發生碰撞，致原告受有左側尺
    骨鷹嘴突骨折、右上顎正中門齒側方脫位、左上顎正中門齒
    側方脫位、左上顎側門齒齒震盪、牙冠斷裂、上顎齒槽骨骨
    折等傷害，併致上開機車受損（下稱本件車禍)。
　㈡又被告因本件車禍之過失傷害行為，業經本院111年度交簡字
    第484號刑事判決科處罪刑確定，是原告依民法侵權行為之
    規定，請求被告賠償下列損害：⑴看護費用新臺幣（下同）4
    萬3,200元（前後住院共6日＋術後30日共計36日，按每日1,2
    00元日計算）、⑵不能工作損失11萬7,600元（前後住院6日＋
    應休養天數共計147日，按每月基本工資24,000元即每日800
    元計算）、⑶機車修理費2,068元（已扣除折舊）、⑷精神慰
    撫金20萬元，共計36萬2,868元（醫療費用已獲強制汽車責
    任保險理賠，故不列入請求）。
　㈢並聲明（減縮後）：
　⒈被告應給付原告36萬2,868元，及自刑事附帶民事起訴狀繕本
    送達翌日起至清償日止，按週年利率百分之5計算之利息。
  ⒉請准原告供擔保得為假執行。
三、被告則以：原告請求金額太高，伊無工作，主要經濟來源是
    幫兒子帶小孩，請依法判決等語答辯。並聲明：原告之訴駁
    回。
四、本院之判斷：
　㈠查原告主張本件車禍發生經過，及被告因此經本院111年度交
    簡字第484號刑事判決科處過失傷害罪刑確定等情，業據本
    院調閱上開刑事卷宗審認明確，並為被告所不爭執，應堪認
    定。又本件車禍肇事原因，前經臺南市車輛行車事故委員會
    鑑定，認被告轉彎車未讓直行車先行，為肇事主因，原告未
    注意車前狀況，為肇事次因，亦有上開刑事卷宗可稽，是依
    兩造過失程度，認被告應負70％之過失責任，原告應負30％之
    過失責任。
　㈡按因故意或過失，不法侵害他人之權利者，負損害賠償責任
    ；不法侵害他人之身體或健康者，對於被害人因此喪失或減
    少勞動能力或增加生活上之需要時，應負損害賠償責任；
　　不法侵害他人之身體、健康、名譽、自由、信用、隱私、貞
    操，或不法侵害其他人格法益而情節重大者，被害人雖非財
    產上之損害，亦得請求賠償相當之金額；不法毀損他人之物
    者，被害人得請求賠償其物因毀損所減少之價額。民法第18
    4條第1項、民法第193條第1項、第195條第1項及第196條分
    別定有明文。又依民法第196條請求賠償物被毀損所減少之
    價額，得以修復費用為估定之標準，但以必要者為限（例如
    ：修理材料以新品換舊品，應予折舊）。
　㈢茲就原告請求之項目及金額，應否准許，審酌如下：
　⒈看護費用：查原告因本件車禍受有左側尺骨鷹嘴突骨折、右
    上顎正中門齒側方脫位、左上顎正中門齒側方脫位、左上顎
    側門齒齒震盪、牙冠斷裂、上顎齒槽骨骨折等傷害，於109
    年12月18日至國立成功大學醫學院附設醫院（下稱成大醫院
    ）急診轉住院，翌日（19日）接受骨折復位及鋼釘鋼絲固定
    手術，於同年月20日出院，術後需專人照顧1個月；之後於1
    10年8月3日再住院接受鋼釘鋼絲移除手術，於同年月5日出
    院等情，有成大醫院診斷證明書影本可稽(見交簡附民卷第1
    3、15、21、23頁)，需人照護日數共計36日（即前後住院6
    日＋術後30日）。又原告係由家屬照護，主張以每日1,200元
    計算看護費用，亦屬合理，是其因本件車禍受傷所增加之生
    活上必要看護費用，應為43,200元（即36日×1,200元）。
　⒉不能工作損失：查原告上開傷害第一次手術後需休養3個月，
    第二次手術後需休養3週，亦據上開診斷證明書載明。是其
    因傷不能工作日數共計117日（含前後住院6日＋90日＋21日）
    。原告請求按每月基本工資2萬4,000元即每日800元計算，
    亦屬合理，是其因本件車禍受傷之不能工作損失，應為9萬3
    ,600元（即117日×800元）。
　⒊機車修理費：查原告騎乘之車牌號碼000-0000號機車，因本
    件車禍受損，修理費用共計20,700元，原告已自車主受讓此
    部分損害債權等情，復據其提出明賢機車行估價單、債權讓
    與同意書及行車執照影本(見交簡附民卷第25-29頁)，可資
    證明。上開修理費用扣除折舊後之金額為2,068元，亦有折
　　舊自動試算表可參（見南簡卷第41頁），是其此部分請求2,
    068元，亦應准許。
　⒋精神慰撫金：按慰撫金之賠償須以人格權遭遇侵害，使精神
    上受有痛苦為必要，其核給之標準固與財產上損害之計算不
    同，然非不可斟酌雙方身分資力與加害程度，及其他各種情
    形核定相當之數額（最高法院51年度台上字第223判例參照
    ）；又非財產上損害之慰撫金數額，究竟若干為適當，應斟
    酌兩造身分、地位及經濟狀況，俾為審判之依據（最高法院
    85年度台上字第511號裁判要旨參照）。查原告因本件車禍
    受有上開體傷，致生精神上痛苦，自得請求被告給付精神慰
    撫金。審酌原告為89年次生、高職肄業，任職餐飲業，109
    年度總所得約2萬元，名下有汽車1輛；被告則為54年次生、
    大學畢業，擔任家庭褓母，名下有有汽車2輛等情，分據兩
    造所陳明，並有其等戶籍資料及109年稅務電子閘門財產所
    得調件明細表可參；暨原告因上開傷害所受精神上痛苦程度
    、兩造過失責任比例等一切情狀，認其得請求之精神慰撫金
    ，應以15萬元為當。
　⒌綜上，原告因本件車禍所受之損害金額，共計為28萬8,868元
    （即看護費用4萬3,200元＋不能工作損失9萬3,600元＋機車修
    理費2,068元＋精神慰撫金15萬元＝28萬8,868元），已堪認定
    。
　㈣再按損害之發生或擴大，被害人與有過失者，法院得減輕賠
    償金額，或免除之，民法第217條第1項定有明文。本件原告
    對於車禍之發生，同有過失，應負擔30％過失責任，已如前
    述。故原告請求被告賠償，應有上開過失相抵原則適用，並
    應依原告之責任比例減輕被告賠償責任。據此，被告應賠償
    原告之金額為20萬2,208元（即28萬8,868元×70%＝20萬2,208
    元，元以下四捨五入）。　
　㈤末按給付無確定期限者，債務人於債權人得請求給付時，經
    其催告而未為給付，自受催告時起，負遲延責任。其經債權
    人起訴而送達訴狀，或依督促程序送達支付命令，或為其他
    相類之行為者，與催告有同一之效力；遲延之債務，以支付
    金錢為標的者，債權人得請求依法定利率計算之遲延利息；
    應付利息之債務，其利率未經約定，亦無法律可據者，週年
    利率為5％，民法第229條第2項、第233條第1項前段、第203
    條分別定有明文。本件原告請求被告給付之損害賠償，並無
    給付之確定期限，是依上開說明，原告併請求被告應自附帶
    民事起訴狀繕本送達翌日即111年3月29日起（見交簡附民卷
    第31頁）至清償日止，按週年利率5％計算之遲延利息，亦屬
    有據，併應准許。
四、綜上所述，原告依侵權行為損害賠償之規定，請求被告給付
    20萬2,208元，及自111年3月29日起至清償日止，按週年利
    率5％計算之利息，為有理由，應予准許；逾此部分之請求，
    則屬無據，應予駁回。
五、本件原告勝訴部分，係屬民事訴訟法第427 條第1 項簡易訴
    訟事件所為被告敗訴之判決，依同法第389 條第1 項第3 款
    規定，應依職權宣告假執行。另依同法第390條第2 項規定
    ，併依職權酌定被告得免為假執行之擔保金額。至原告敗訴
    之部分，此部分假執行之請求，亦無所附麗，應併予駁回。
六、本件訴訟費用為1,000元（即車損裁判費），應依兩造勝敗
    比例（即過失責任比例），由被告負擔700元，餘由原告負
    擔。
七、本件事證已臻明確，兩造其餘攻擊或防禦方法、未經援用之
    證據，經本院斟酌後認為均不足以影響本判決之結果，無庸
    再論斷，併此敘明。
八、訴訟費用負擔之依據：民事訴訟法第79條。
中　　華　　民　　國　　111 　年　　9 　　月　　23　　日
              　　臺南簡易庭  法  官  陳淑卿
以上正本係照原本作成。
如不服本判決，應於送達後20日內，向本院提出上訴狀並表明上
訴理由，如於本判決宣示後送達前提起上訴者，應於判決送達後
20日內補提上訴理由書（須附繕本）。如委任律師提起上訴者，
應一併繳納上訴審裁判費。
中　　華　　民　　國　　111 　年　　9 　　月　　28　　日
                              書記官  謝璧卉